【裁判字號】    95,財管,41
【裁判日期】    950731
【裁判案由】    指定遺產管理人
【裁判全文】
臺灣臺中地方法院民事裁定              95年度財管字第41號
聲  請  人  中華成長三資產管理股份有限公司
法定代理人  丁○○
訴訟代理人  戊○○
            甲○○
相  對  人  丙○○
上列聲請人聲請選任被繼承人乙○○遺產管理人事件，本院裁定
如下：
    主  文
選任丙○○為被繼承人乙○○之遺產管理人。
准對被繼承人乙○○之繼承人為承認繼承之公示催告。
聲請人應於收受本裁定之日起拾日內將本裁定登載公報、新聞紙
或其他相類之傳播工具壹日，並將登載證據檢送本院。
被繼承人乙○○之繼承人，應自前項公示催告最後登載新聞紙之
日起，柒個月內承認繼承，上述期限屆滿，無繼承人承認繼承時
，被繼承人乙○○之遺產，於清償債權並交付遺贈物後，如有剩
餘即歸屬國庫。
聲請程序費用由被繼承人乙○○之遺產負擔。
    理  由
一、按繼承開始時，繼承人有無不明，而無親屬會議或親屬會議
    未於一個月內選定遺產管理人者，利害關係人得聲請法院選
    任遺產管理人，並由法院依公示催告程序，定六個月以上之
    期限，公告繼承人，命其於期限內承認繼承；公示催告之公
    告，應黏貼於法院之公告處，並登載於公報、新聞紙或其他
    相類之傳播工具；前項登載公報、新聞紙或其他相類之傳播
    工具之日期或期間由法院定之；民事訴訟法第五百四十二條
    及第五百四十三條之規定，除申報權利期間外，於依民法第
    一千一百七十八條所為之公示催告準用之，民法第一千一百
    七十七條、第一千一百七十八條第一項、第二項、民事訴訟
    法第五百四十二條、非訟事件法第一百五十二條均規定甚明
    。又按先順序繼承人均拋棄繼承，其次順序繼承人有無不明
    而應準用關於無人承認繼承之規定時，應先審核可否依民法
    第一千一百七十七條規定選定遺產管理人；如無法選定遺產
    管理人，此類拋棄繼承事件，多屬遺債大於遺產形同破產，
    儘量避免選任國有財產局為遺產管理人（司法院七十四年十
    月十五日院臺廳一字第０五七八六號函參照）。再「抗告人
    （按指國有財產局）係一公務機關，依國有財產法規定綜理
    國有財產事務，執行事務所需預算為全國人民納稅所得，倘
    顯無遺產可歸屬國庫，應即避免選任抗告人為管理人，乃司
    法院前揭函示精神所在，原法院就被繼承人遺產不足支付遺
    產管理費用之情形，苟如抗告人任遺產管理人，是否造成以
    國家資源管理對國庫毫無利益之財產並須墊付無法歸墊之管
    理費用，無異使公器淪為私用，損及全民利益，令國庫遭受
    權利之侵害等情，未予審酌，遽依相對人之聲請，選任抗告
    人為遺產管理人，自有未洽」（臺灣高等法院八十七年家抗
    字第五四號、八十六年家抗字第一五六號裁判參照）。
二、本件聲請意旨略以：被繼承人乙○○（男、民國五十年六月
    二十八日出生、國民身分證統一編號：Ｚ00000000
    0號、生前設籍臺中市○區○○里○○路一九七巷六樓）生
    前積欠聲請人票款尚未清償，業經聲請人向鈞院民事執行處
    以九十五年度執字第八三五二號給付票款事件對於被繼承人
    聲請強制執行在案，惟被繼承人乙○○已於九十二年十二月
    九日死亡，其繼承人均紛紛拋棄繼承，是其繼承人處於有無
    不明之狀態，且其親屬會議未於法定期間一個月內選定遺產
    管理人，致聲請人無法對其遺產行使權利，聲請人為被繼承
    人之利害關係人，為此爰聲請鈞院指定遺產管理人等語。
三、經查，聲請人主張其為利害關係人，而被繼承人乙○○之繼
    承人均已拋棄繼承等情，業據提出本院民事執行處九十五年
    五月十七日中院慶民執九十五執冬字第八三五二號函影本一
    份為證。並經本院依職權調取本院九十三年度繼字第一八二
    、二七二、三００號聲明拋棄繼承事件卷宗核閱屬實，自堪
    信為真正，且與上開法條尚無不合。本院認為相對人丙○○
    雖已拋棄繼承，然與被繼承人乙○○為兄弟關係，對於被繼
    承人乙○○生前之財產及債權債務關係，應較他人知詳，另
    相對人丙○○亦到庭表示同意擔任本件遺產管理人，是選任
    相對人丙○○擔任被繼承人乙○○之遺產管理人應無不妥，
    爰裁定如主文第一項所示，並依法為承認繼承之公示催告。
    末按，民法第一千一百八十五條規定：第一千一百七十八條
    所定之期限屆滿，無繼承人承認繼承時，其遺產於清償債權
    ，並交付遺贈物後，如有賸餘，歸屬國庫，附此敘明。
三、依非訟事件法第一百五十七條，裁定如主文。
中    華    民    國    95    年    7     月    31    日
                  家事法庭      法  官   楊熾光
以上正本係照原本作成
如不服本件裁定，得於裁定書送達之翌日起十日內，以書狀敘述
理由，向本庭提起抗告。並應繳納抗告費新臺幣一千元。
中    華    民    國    95    年    7     月    31    日
                                書記官


司法院資訊處製作；財團法人民間司法改革基金會備份。
